---
title: "Previsão de séries epidemiológicas incorporando atraso na notificação"
author: 
  - "Aluna: Danielly Santos Severino (danyss@ufmg.br)"
  - "Orientador: Dani Gamerman (danig@ufmg.br)"
  - "Co-Orientadora: Izabel Nolau (nolau@dme.ufrj.br)"
date: "`r Sys.Date()`"
output: 
  slidy_presentation:
    css : ./assets/css/style.css
---
  
```{r include=FALSE}

source("apresentacao/global.R", encoding = "UTF-8")


```


```{r include=FALSE}
# tags$div(
#   class="grid grid-pad",
#   
#   tags$div(
#     style = "width: 33%; min-height: 1px;
#     padding-right: 0px; margin: 0px;",
#     class="col-",
#     tags$img(
#         src = "./assets/img/Brasil.png",
#         style="float: left; border-radius: 5px;display: block;
#     margin: 0 auto;",
#         width="100", height="80"
#       ),
#     plot_eff_visit_in_br %>% hc_size(height = 250)
#   ),
#   tags$div(
#     style = "width: 100%; min-height: 1px;
#     padding-right: 0px; margin: 0px;margin-bottom: 10px;",
#     class="col-",
#     tags$h4(style = "font-size:12px; padding: 0px; margin-bottom: 0px;margin-left: 10px;",
#             "Effectiveness of Tasks not Simple in BR"),
#     HTML(tab_eff_visitas_in_br)
#   )
# 
#   
# )
```

# Notação

$T$:&nbsp; Tempo atual

$t$:&nbsp; Índice do tempo, variando em $\{1,2, ..., T+H\}$

$D$:&nbsp; Atraso máximo relevante

$d$:&nbsp; Índice do atraso, variando em $\{0, 1, ..., D\}$

$n_{t,d}$:&nbsp; Número de eventos ocorridos no tempo $t$ registrados após $d$ unidades de tempo

$N_{t} = \sum_{d=0}^{D} n_{t,d}$:&nbsp; Número total de eventos ocorridos no tempo $t$


# Estrutura dos casos reais de dengue

```{r echo=FALSE}


tags$div(
  class="grid grid-pad",
  
  
  
  
  tags$div(
    style = "width: 50%; min-height: 1px;
    padding-right: 0px; margin: 0px;",
    class="col-",
    plot_N_t_completo %>% 
  hc_chart(
    zoomBySingleTouch = TRUE,
    zoomType = 'x'
  ) %>% hc_size(height = 350)
  ),
  
  tags$div(
    style = "width: 50%; min-height: 1px;
    padding-right: 0px; margin: 0px;",
    class="col-",
    plot_n_td %>% 
  hc_chart(
    zoomBySingleTouch = TRUE,
    zoomType = 'x'
  ) %>% hc_size(height = 400)
  ),
  
  tags$div(
    style = "width: 50%; min-height: 1px;
    padding-right: 0px; margin-left: 0px;",
    class="col-",
    N_t_atualizacao %>% 
  hc_chart(
    zoomBySingleTouch = TRUE,
    zoomType = 'x'
  ) %>% hc_size(height = 500)
  ),
  
  tags$div(
    style = "width: 50%; min-height: 1px;
    padding-right: 0px; margin-left: 0px;",
    class="col-",
    plot_estrutura_delay_tempo %>% 
  hc_chart(
    zoomBySingleTouch = TRUE,
    zoomType = 'x'
  ) %>%
    hc_yAxis(min = -10, max = 10) %>% hc_size(height = 500)
  )

  
)

```

# Modelo proposto com estrutura de atraso independente

Para cada atraso distinto de notificação foi ajustado um modelo de $n_{t,d}$ com as seguintes especificações:

$$n_{t,d} \sim Poisson(\lambda_{t,d})$$
$$log(\lambda_{t,d}) = \alpha_{t,d}$$
$$exp(\alpha_{t,d}) = \dfrac{a_{d} \; c_{d}\; f_{d}\; \exp(-c_{d}\;t)}
{[b_{d} + \exp(-c_{d}\;t)]^ { f_{d} + 1} }$$

Para $t = 1, ..., T$ e $d = 0,1,...,D$, onde

$$a_{d} \sim Gama(0.1, 0.1) $$

$$b_{d} \sim Normal(0, \sqrt{20}) $$


$$c_{d} \sim Gama(2, 9) $$

$$f_{d} \sim Gama(0.01, 0.01) $$

Para obter as estimativas do total de casos ($N_{t}$) o modelo foi ajustado utilizando a soma dos casos relatados em todos os períodos de atraso nas notificações. 

$$N_{t} =  \sum_{d = 0}^{D} n_{t,d}$$

$$N_{t} \sim Poisson(\theta_{t})$$

$$exp(\theta_{t}) = \dfrac{a \;c \;f \exp(-c\;t)}{[b + \exp(-c\;t)]^ { f + 1} }$$

Para $t = 1, ..., 35$, onde

$$a \sim Gama(0.1, 0.1) $$

$$c \sim Gama(2, 9) $$

$$f \sim Gama(0.01, 0.01) $$

$$b \sim Normal(0, \sqrt{20}) $$

# Densidades das distribuições a priori

```{r echo=FALSE}

tags$div(
  class="grid grid-pad",
  
  tags$div(
    style = "width: 25%; min-height: 1px;
    padding-right: 0px; margin: 0px;",
    class="col-",
    plot_a %>% hc_size(height = 400)
  ),
  tags$div(
    style = "width: 25%; min-height: 1px;
    padding-right: 0px; margin: 0px;",
    class="col-",
    plot_b %>% hc_size(height = 400)
  ),
  tags$div(
    style = "width: 25%; min-height: 1px;
    padding-right: 0px; margin: 0px;",
    class="col-",
    plot_c %>% hc_size(height = 400)
  ),
  tags$div(
    style = "width: 25%; min-height: 1px;
    padding-right: 0px; margin: 0px;",
    class="col-",
    plot_f %>% hc_size(height = 400)
  )
  
)


```


# Estimativas iniciais sem incorporar estrutura de atraso na notificação

```{r echo=FALSE}

tags$div(
  class="grid grid-pad",
  
  tags$div(
    style = "width: 50%; min-height: 1px;
    padding-right: 0px; margin: 0px;",
    class="col-",
    plot_N_t_inical %>% hc_size(height = 400)
  ),
  
  tags$div(
    style = "width: 50%; min-height: 1px;
    padding-right: 0px; margin: 0px;",
    class="col-",
    plot_lambda_td %>% hc_size(height = 400)
  ),
  
  tags$div(
    style = "width: 50%; min-height: 1px;
    padding-right: 0px; margin: 0px;",
    class="col-",
    plot_estrutura_delay_estimativas %>% hc_size(height = 400)
  ),

  tags$div(
    style = "width: 50%; min-height: 1px;
    padding-right: 0px; margin: 0px;margin-bottom: 10px;",
    class="col-",
    tags$h4(style = "font-size:15px; padding: 0px; margin-bottom: 0px;margin-left: 25px;",
            "Valores Reais (Valores Estimados)"),
    HTML(tabela_estimativas_iniciais)
  )
  
)


```

# Modelo proposto incorporando estrutura de atraso na notificação

Modelo proposto para $N_{t}$

$$N_{t} \sim Poisson(\theta_{t})$$

$$\theta_{t} = \dfrac{a_{\theta}\; c_{\theta}\; f_{\theta} \exp(-c_{\theta}\;t)}
{[b_{\theta} + \exp(-c_{\theta}\;t)]^ { f_{\theta} + 1} }$$


Modelo proposto para $n_{t,d}$

$$n_{t,d} \sim Poisson(\lambda_{t,d})$$

$$log(\lambda_{t,d}) = \alpha_{t} + \beta_{d}$$
$$exp(\alpha_{t}) = \dfrac{a_{\alpha}\; c_{\alpha}\; f_{\alpha} \exp(-c_{\alpha}\;t)}
{[b_{\alpha} + \exp(-c_{\alpha}\;t)]^ { f_{\alpha} + 1} }$$

$$\beta_{d} = \gamma d$$
Para $t = 1, ..., T$, e $d = 1, ..., D$, onde


$$\gamma \sim Normal(0,100)$$
$$b_{\theta} = Exp(Normal(0,\sqrt{20}))$$
Destaca-se que:

$$n_{t,d} = N_{t} - \sum_{d = 1}^{D} n_{t,d}$$
$$\theta_{t} > \sum_{d = 1}^{D} \lambda_{t,d}$$

# Estimativas incorporando estrutura de atraso na notificação

```{r echo=FALSE}
tags$div(
  class="grid grid-pad",
  
  tags$div(
    style = "width: 50%; min-height: 1px;
    padding-right: 0px; margin: 0px;",
    class="col-",
    plot_N_t_com_chute %>% hc_size(height = 400)
  ),
  
  tags$div(
    style = "width: 50%; min-height: 1px;
    padding-right: 0px; margin: 0px;",
    class="col-",
    plot_lamda_com_chute %>% hc_size(height = 400)
  ),

  tags$div(
    style = "width: 50%; min-height: 1px;
    padding-right: 0px; margin: 0px;margin-bottom: 10px;",
    class="col-",
    tags$h4(style = "font-size:15px; padding: 0px; margin-bottom: 0px;margin-left: 25px;",
            "Valores Reais (Valores Estimados)"),
    HTML(tabela_estimativas_com_chute)
  )

  
)

```

# Comparando quantidades reais e estimadas por atraso na notificação

```{r echo=FALSE}

tags$div(
  class="grid grid-pad",
  
  tags$div(
    style = "width: 33%; min-height: 1px;
    padding-right: 0px; margin: 0px;",
    class="col-",
    formatar_plot_n_lambda_delayi(
      dados_plot = dados_comparacao_lambda_longo %>% filter(delay == "d1"),
      num_delay = 1,
      estimativas_lambda = estimativas_com_chute$lambda) %>% 
      hc_chart(
        zoomBySingleTouch = TRUE,
        zoomType = 'y'
      ) %>%
      hc_yAxis(max = 1500) %>% hc_size(height = 400)
  ),
  
  tags$div(
    style = "width: 33%; min-height: 1px;
    padding-right: 0px; margin: 0px;",
    class="col-",
    formatar_plot_n_lambda_delayi(
      dados_plot = dados_comparacao_lambda_longo %>% filter(delay == "d2"),
      num_delay = 2,
      estimativas_lambda = estimativas_com_chute$lambda) %>% 
      hc_chart(
        zoomBySingleTouch = TRUE,
        zoomType = 'y'
      ) %>%
      hc_yAxis(max = 1500) %>% hc_size(height = 400)
  ),
  
  tags$div(
    style = "width: 33%; min-height: 1px;
    padding-right: 0px; margin: 0px;",
    class="col-",
    formatar_plot_n_lambda_delayi(
      dados_plot = dados_comparacao_lambda_longo %>% filter(delay == "d3"),
      num_delay = 3,
      estimativas_lambda = estimativas_com_chute$lambda)%>% 
      hc_chart(
        zoomBySingleTouch = TRUE,
        zoomType = 'y'
      ) %>%
      hc_yAxis(max = 1500) %>% hc_size(height = 400)
  ),
  tags$div(
    style = "width: 33%; min-height: 1px;
    padding-right: 0px; margin: 0px;",
    class="col-",
    formatar_plot_n_lambda_delayi(
      dados_plot = dados_comparacao_lambda_longo %>% filter(delay == "d4"),
      num_delay = 4,
      estimativas_lambda = estimativas_com_chute$lambda)%>% 
      hc_chart(
        zoomBySingleTouch = TRUE,
        zoomType = 'y'
      ) %>%
      hc_yAxis(max = 1500) %>% hc_size(height = 400)
  ),
  
  tags$div(
    style = "width: 33%; min-height: 1px;
    padding-right: 0px; margin: 0px;",
    class="col-",
    formatar_plot_n_lambda_delayi(
      dados_plot = dados_comparacao_lambda_longo %>% filter(delay == "d5"),
      num_delay = 5,
      estimativas_lambda = estimativas_com_chute$lambda)%>% 
      hc_chart(
        zoomBySingleTouch = TRUE,
        zoomType = 'y'
      ) %>%
      hc_yAxis(max = 1500) %>% hc_size(height = 400)
  ),
  
  tags$div(
    style = "width: 33%; min-height: 1px;
    padding-right: 0px; margin: 0px;",
    class="col-",
    formatar_plot_n_lambda_delayi(
      dados_plot = dados_comparacao_lambda_longo %>% filter(delay == "d6"),
      num_delay = 6,
      estimativas_lambda = estimativas_com_chute$lambda)%>% 
      hc_chart(
        zoomBySingleTouch = TRUE,
        zoomType = 'y'
      ) %>%
      hc_yAxis(max = 1500) %>% hc_size(height = 400)
  ),
  
  tags$div(
    style = "width: 33%; min-height: 1px;
    padding-right: 0px; margin: 0px;",
    class="col-",
    formatar_plot_n_lambda_delayi(
      dados_plot = dados_comparacao_lambda_longo %>% filter(delay == "d7"),
      num_delay = 7,
      estimativas_lambda = estimativas_com_chute$lambda)%>% 
      hc_chart(
        zoomBySingleTouch = TRUE,
        zoomType = 'y'
      ) %>%
      hc_yAxis(max = 1500) %>% hc_size(height = 400)
  ),
  
  tags$div(
    style = "width: 33%; min-height: 1px;
    padding-right: 0px; margin: 0px;",
    class="col-",
    formatar_plot_n_lambda_delayi(
      dados_plot = dados_comparacao_lambda_longo %>% filter(delay == "d8"),
      num_delay = 8,
      estimativas_lambda = estimativas_com_chute$lambda)%>% 
      hc_chart(
        zoomBySingleTouch = TRUE,
        zoomType = 'y'
      ) %>%
      hc_yAxis(max = 1500) %>% hc_size(height = 400)
  ),
  
  tags$div(
    style = "width: 33%; min-height: 1px;
    padding-right: 0px; margin: 0px;",
    class="col-",
    formatar_plot_n_lambda_delayi(
      dados_plot = dados_comparacao_lambda_longo %>% filter(delay == "d9"),
      num_delay = 9,
      estimativas_lambda = estimativas_com_chute$lambda)%>% 
      hc_chart(
        zoomBySingleTouch = TRUE,
        zoomType = 'y'
      ) %>%
      hc_yAxis(max = 1500) %>% hc_size(height = 400)
  ),
  
  tags$div(
    style = "width: 33%; min-height: 1px;
    padding-right: 0px; margin: 0px;",
    class="col-",
    formatar_plot_n_lambda_delayi(
      dados_plot = dados_comparacao_lambda_longo %>% filter(delay == "d10"),
      num_delay = 10,
      estimativas_lambda = estimativas_com_chute$lambda)%>% 
      hc_chart(
        zoomBySingleTouch = TRUE,
        zoomType = 'y'
      ) %>%
      hc_yAxis(max = 1500) %>% hc_size(height = 400)
  )

  
)



```

# Comparação dos modelos

```{r echo=FALSE}
tags$div(
  class="grid grid-pad",
  
  tags$div(
    style = "width: 50%; min-height: 1px;
    padding-right: 0px; margin: 0px;",
    class="col-",
    plot_N_t_modelos %>% hc_size(height = 400)
  ),
  tags$div(
    style = "width: 10%; min-height: 1px;
    padding-right: 0px; margin: 0px;",
    class="col-"
  ),
  
  tags$div(
    style = "width: 33%; min-height: 1px;
    padding-right: 0px; margin: 0px;",
    class="col-",
    formatacao_grafico_compara_modelos(
      dados_plot = dados_comparacao_modelos %>%
        filter(delay == "d1"),
      num_delay = 1
    ) %>%
      hc_chart(
        zoomBySingleTouch = TRUE,
        zoomType = 'y'
      ) %>%
      hc_yAxis(max = 1500) %>% hc_size(height = 400)
  ),
  
   tags$div(
    style = "width: 33%; min-height: 1px;
    padding-right: 0px; margin: 0px;",
    class="col-",
    formatacao_grafico_compara_modelos(
      dados_plot = dados_comparacao_modelos %>%
        filter(delay == "d2"),
      num_delay = 2
    ) %>%
      hc_chart(
        zoomBySingleTouch = TRUE,
        zoomType = 'y'
      ) %>%
      hc_yAxis(max = 1500) %>% hc_size(height = 400)
  ),
  
   tags$div(
    style = "width: 33%; min-height: 1px;
    padding-right: 0px; margin: 0px;",
    class="col-",
    formatacao_grafico_compara_modelos(
      dados_plot = dados_comparacao_modelos %>%
        filter(delay == "d3"),
      num_delay = 3
    ) %>%
      hc_chart(
        zoomBySingleTouch = TRUE,
        zoomType = 'y'
      ) %>%
      hc_yAxis(max = 1500) %>% hc_size(height = 400)
  ),
  
   tags$div(
    style = "width: 33%; min-height: 1px;
    padding-right: 0px; margin: 0px;",
    class="col-",
    formatacao_grafico_compara_modelos(
      dados_plot = dados_comparacao_modelos %>%
        filter(delay == "d4"),
      num_delay = 4
    ) %>%
      hc_chart(
        zoomBySingleTouch = TRUE,
        zoomType = 'y'
      ) %>%
      hc_yAxis(max = 1500) %>% hc_size(height = 400)
  ),
  
   tags$div(
    style = "width: 33%; min-height: 1px;
    padding-right: 0px; margin: 0px;",
    class="col-",
    formatacao_grafico_compara_modelos(
      dados_plot = dados_comparacao_modelos %>%
        filter(delay == "d5"),
      num_delay = 5
    ) %>%
      hc_chart(
        zoomBySingleTouch = TRUE,
        zoomType = 'y'
      ) %>%
      hc_yAxis(max = 1500) %>% hc_size(height = 400)
  ),
  
   tags$div(
    style = "width: 33%; min-height: 1px;
    padding-right: 0px; margin: 0px;",
    class="col-",
    formatacao_grafico_compara_modelos(
      dados_plot = dados_comparacao_modelos %>%
        filter(delay == "d6"),
      num_delay = 6
    ) %>%
      hc_chart(
        zoomBySingleTouch = TRUE,
        zoomType = 'y'
      ) %>%
      hc_yAxis(max = 1500) %>% hc_size(height = 400)
  ),
  
   tags$div(
    style = "width: 33%; min-height: 1px;
    padding-right: 0px; margin: 0px;",
    class="col-",
    formatacao_grafico_compara_modelos(
      dados_plot = dados_comparacao_modelos %>%
        filter(delay == "d7"),
      num_delay = 7
    ) %>%
      hc_chart(
        zoomBySingleTouch = TRUE,
        zoomType = 'y'
      ) %>%
      hc_yAxis(max = 1500) %>% hc_size(height = 400)
  ),
  
   tags$div(
    style = "width: 33%; min-height: 1px;
    padding-right: 0px; margin: 0px;",
    class="col-",
    formatacao_grafico_compara_modelos(
      dados_plot = dados_comparacao_modelos %>%
        filter(delay == "d8"),
      num_delay = 8
    ) %>%
      hc_chart(
        zoomBySingleTouch = TRUE,
        zoomType = 'y'
      ) %>%
      hc_yAxis(max = 1500) %>% hc_size(height = 400)
  ),
  
   tags$div(
    style = "width: 33%; min-height: 1px;
    padding-right: 0px; margin: 0px;",
    class="col-",
    formatacao_grafico_compara_modelos(
      dados_plot = dados_comparacao_modelos %>%
        filter(delay == "d9"),
      num_delay = 9
    ) %>%
      hc_chart(
        zoomBySingleTouch = TRUE,
        zoomType = 'y'
      ) %>%
      hc_yAxis(max = 1500) %>% hc_size(height = 400)
  ),
  
   tags$div(
    style = "width: 33%; min-height: 1px;
    padding-right: 0px; margin: 0px;",
    class="col-",
    formatacao_grafico_compara_modelos(
      dados_plot = dados_comparacao_modelos %>%
        filter(delay == "d10"),
      num_delay = 10
    ) %>%
      hc_chart(
        zoomBySingleTouch = TRUE,
        zoomType = 'y'
      ) %>%
      hc_yAxis(max = 1500) %>% hc_size(height = 400)
  )
  

  
)

```


# Modelo proposto incorporando estrutura de atraso na notificação 

Modelo proposto para $N_{t}$

$$N_{t} \sim BN(\theta_{t}, \phi)$$

$$\theta_{t} = \dfrac{a_{\theta} \;c_{\theta} \;f_{\theta} \exp(-c_{\theta}\;t)}
{[b_{\theta} + \exp(-c_{\theta}\;t)]^ { f_{\theta} + 1} }$$


Modelo proposto para $n_{t,d}$

$$n_{t,d} \sim BN(\lambda_{t,d}, \sigma)$$

$$log(\lambda_{t,d}) = \alpha_{t} + \beta_{d}$$
$$exp(\alpha_{t}) = \dfrac{a_{\alpha} \;c_{\alpha}\; f_{\alpha} \exp(-c_{\alpha}\;t)}
{[b_{\alpha} + \exp(-c_{\alpha}\;t)]^ { f_{\alpha} + 1} }$$

$$\beta_{d} = \gamma d$$
Para $t = 1, ..., T$, e $d = 1, ..., D$, onde


$$\gamma \sim Normal(0,100)$$
$$b_{\theta} = Exp(Normal(0,\sqrt{20}))$$
Destaca-se que:

$$n_{t,d} = N_{t} - \sum_{d = 1}^{D} n_{t,d}$$
$$\theta_{t} > \sum_{d = 1}^{D} \lambda_{t,d}$$
# Avaliando convergência dos parâmetros



# Referências

# 

```{r include=FALSE}

# Gráfico somente para utilizar a função 'hw_grid', 'NÃO REMOVER', necessário para funcionar o código CSS

chart <- 
highchart() %>% 
  hc_add_series(
    data = NULL, 
    type = "column",
    showInLegend = F
  ) %>% 
   hc_yAxis(
    title = list(text = ""), 
    lineColor = "#f7f7f7",
    gridLineColor = "#f4f4f4"
  ) %>% 
   hc_xAxis(
    title = list(text = ""), 
    lineColor = "#f7f7f7",
    gridLineColor = "#f4f4f4"
  )

hw_grid(chart, ncol = 1)

```
