---
title: "Previsão de séries epidemiológicas incorporando atraso na notificação"
author: 
  - "Aluna: Danielly Santos Severino (danyss@ufmg.br)"
  - "Orientador: Dani Gamerman (danig@ufmg.br)"
  - "Co-Orientadora: Izabel Nolau (nolau@dme.ufrj.br)"
date: "`r Sys.Date()`"
output: 
  slidy_presentation:
    css : ./assets/css/style.css
---
  
```{r include=FALSE}

source("apresentacao/global_tcc.R", encoding = "UTF-8")


```


```{r include=FALSE}
# tags$div(
#   class="grid grid-pad",
#   
#   tags$div(
#     style = "width: 33%; min-height: 1px;
#     padding-right: 0px; margin: 0px;",
#     class="col-",
#     tags$img(
#         src = "./assets/img/Brasil.png",
#         style="float: left; border-radius: 5px;display: block;
#     margin: 0 auto;",
#         width="100", height="80"
#       ),
#     plot_eff_visit_in_br %>% hc_size(height = 250)
#   ),
#   tags$div(
#     style = "width: 100%; min-height: 1px;
#     padding-right: 0px; margin: 0px;margin-bottom: 10px;",
#     class="col-",
#     tags$h4(style = "font-size:12px; padding: 0px; margin-bottom: 0px;margin-left: 10px;",
#             "Effectiveness of Tasks not Simple in BR"),
#     HTML(tab_eff_visitas_in_br)
#   )
# 
#   
# )
```

# Notação

$T$:&nbsp; Tempo atual

$t$:&nbsp; Índice do tempo, variando em $\{1,2, ..., T+H\}$

$D$:&nbsp; Atraso máximo relevante

$d$:&nbsp; Índice do atraso, variando em $\{0, 1, ..., D\}$

$n_{t,d}$:&nbsp; Número de eventos ocorridos no tempo $t$ registrados após $d$ unidades de tempo

$N_{t} = \sum_{d=0}^{D} n_{t,d}$:&nbsp; Número total de eventos ocorridos no tempo $t$

# Estrutura da base de dados

```{r echo=FALSE}

tags$div(
  class="grid grid-pad",
tags$div(
    style = "width: 100%; min-height: 1px;
    padding-right: 0px; margin: 0px;",
    class="col-",
    tags$img(
        src = "./tabela.png", 
        style="float: center; border-radius: 5px;display: block;
    margin: 0 auto;",
        width="900", height="500"
      )
  )
)

```

# Estrutura da base de dados

Por definição,

$$N_{t} =  \sum_{d = 0}^{D} n_{t,d}$$

E, consequentemente, 

$$n_{t,d} = N_{t} - \sum_{d = 1}^{D} n_{t,d}$$
para $t = 1, ..., T$ e $d = 0,1,...,D$. 

Ou seja, a partir dos dados para &nbsp;$d = 1,...,D$&nbsp; podemos obter os valores de  &nbsp;$n_{t,d=0}$. &nbsp; Dessa forma, não é possível ajustar um modelo para todos os atrasos. 

Por isso, vamos ajustar o modelo para &nbsp;$n_{t,d}$&nbsp; de &nbsp;$d = 1,...,D$&nbsp; e &nbsp;$N_{t}$&nbsp; com &nbsp;$t = 1, ..., T+H$.

# Estrutura dos casos reais de dengue

```{r echo=FALSE}


tags$div(
  class="grid grid-pad",
  
  tags$div(
    style = "width: 50%; min-height: 1px;
    padding-right: 0px; margin: 0px;",
    class="col-",
    plot_N_t_completo %>% 
  hc_chart(
    zoomBySingleTouch = TRUE,
    zoomType = 'x'
  ) %>% hc_size(height = 350)
  ),
  
  tags$div(
    style = "width: 50%; min-height: 1px;
    padding-right: 0px; margin: 0px;",
    class="col-",
    plot_n_td_completo %>% 
  hc_chart(
    zoomBySingleTouch = TRUE,
    zoomType = 'x'
  ) %>% hc_size(height = 400)
  ),
  
  tags$div(
    style = "width: 50%; min-height: 1px;
    padding-right: 0px; margin-left: 0px;",
    class="col-",
    N_t_atualizacao %>% 
  hc_chart(
    zoomBySingleTouch = TRUE,
    zoomType = 'x'
  ) %>% hc_size(height = 500)
  ),
  
  tags$div(
    style = "width: 50%; min-height: 1px;
    padding-right: 0px; margin-left: 0px;",
    class="col-",
    plot_estrutura_delay_tempo %>% 
  hc_chart(
    zoomBySingleTouch = TRUE,
    zoomType = 'x'
  ) %>%
    hc_yAxis(min = -10, max = 10) %>% hc_size(height = 500)
  )

  
)

```

# Modelo proposto com estrutura de atraso independente

No modelo com estrutura de atraso independente cada atraso distinto de notificação foi ajustado conforme as especificações abaixo.

Modelo proposto para os dados:

$$\begin{align} 
& n_{t,d} \sim Poisson(\lambda_{t,d}) \;\;\;\;\;\;\;\;\;\;\;\;\;\;\;\;\;\;\;\;\;\;\;\;\;\;\;\;\;\;\;\;\;\;\;\;\;\;\;\;\;\;\;\;\;\;\; N_{t} \sim Poisson(\theta_{t}) \\
\\
& log(\lambda_{t,d}) = \alpha_{t,d} \\
\\
& exp(\alpha_{t,d}) = \dfrac{a_{d} \; c_{d}\; f_{d}\; \exp(-c_{d}\;t)}
{[b_{d} + \exp(-c_{d}\;t)]^ { f_{d} + 1} } \;\;\;\;\;\;\;\;\;\;\;\;\;\;\;\;\;\;\;\;\;\;\;\;\;\; exp(\theta_{t}) = \dfrac{a \;c \;f \exp(-c\;t)}{[b + \exp(-c\;t)]^ { f + 1} } \\
\end{align}$$

Para &nbsp;$t = 1, ..., T+H$&nbsp; e &nbsp;$d = 1,...,D$.


Distribuições a priori:

$$\begin{align} 
& a_{d} \sim Gama(0.1, 0.1) \;\;\;\;\;\;\;\;\;\;\;\;\;\;\;\;\;\;\;\;\;\;\; a \sim Gama(0.1, 0.1) \\
\\
& b_{d} \sim Normal(0, \sqrt{20}) \;\;\;\;\;\;\;\;\;\;\;\;\;\;\;\;\;\;\;\;\; b \sim Normal(0, \sqrt{20}) \\
\\
& c_{d} \sim Gama(2, 9) \;\;\;\;\;\;\;\;\;\;\;\;\;\;\;\;\;\;\;\;\;\;\;\;\;\;\;\;\; c \sim Gama(2, 9) \\
\\
& f_{d} \sim Gama(0.01, 0.01) \;\;\;\;\;\;\;\;\;\;\;\;\;\;\;\;\;\;\; f \sim Gama(0.01, 0.01) \\
\end{align}$$



# Densidades das distribuições a priori

```{r echo=FALSE}

tags$div(
  class="grid grid-pad",
  
  tags$div(
    style = "width: 25%; min-height: 1px;
    padding-right: 0px; margin: 0px;",
    class="col-",
    plot_a %>% hc_size(height = 400)
  ),
  tags$div(
    style = "width: 25%; min-height: 1px;
    padding-right: 0px; margin: 0px;",
    class="col-",
    plot_b %>% hc_size(height = 400)
  ),
  tags$div(
    style = "width: 25%; min-height: 1px;
    padding-right: 0px; margin: 0px;",
    class="col-",
    plot_c %>% hc_size(height = 400)
  ),
  tags$div(
    style = "width: 25%; min-height: 1px;
    padding-right: 0px; margin: 0px;",
    class="col-",
    plot_f %>% hc_size(height = 400)
  )
  
)


```


# Estimativas iniciais com estrutura de atraso independente

```{r echo=FALSE}

tags$div(
  class="grid grid-pad",
  
  tags$div(
    style = "width: 50%; min-height: 1px;
    padding-right: 0px; margin: 0px;",
    class="col-",
    plot_N_t_inical %>% hc_size(height = 400)
  ),
  
  tags$div(
    style = "width: 50%; min-height: 1px;
    padding-right: 0px; margin: 0px;",
    class="col-",
    plot_lambda_td %>% hc_size(height = 400)
  ),
  
  tags$div(
    style = "width: 50%; min-height: 1px;
    padding-right: 0px; margin: 0px;",
    class="col-",
    plot_estrutura_delay_estimativas %>% hc_size(height = 400)
  ),

  tags$div(
    style = "width: 50%; min-height: 1px;
    padding-right: 0px; margin: 0px;margin-bottom: 10px;",
    class="col-",
    tags$h4(style = "font-size:15px; padding: 0px; margin-bottom: 0px;margin-left: 25px;",
            "Valores Reais (Valores Estimados)"),
    HTML(tabela_estimativas_iniciais)
  )
  
)


```


# Modelo proposto com estrutura conjunta de atraso na notificação

Modelo proposto para os dados:

$$n_{t,d} \sim Poisson(\lambda_{t,d}) \;\;\;\;\;\;\;\;\;\;\;\;\;\;\;\;\;\; N_{t} \sim Poisson(\theta_{t})$$

$$log(\lambda_{t,d}) = \alpha_{t} + \beta_{d} \;\;\;\;\;\;\;\;\;\;\;\;\;\;\;\;\;\;\;\;\;\;\;\;\;\;\;\;\;\;\;\;\;\;\;\;\;\;\;\;\;\;\;\;\;\;\;\;\;\;\;\;\;\; $$


$$exp(\alpha_{t}) = \dfrac{a_{\alpha}\; c_{\alpha}\; f_{\alpha} \exp(-c_{\alpha}\;t)}
{[b_{\alpha} + \exp(-c_{\alpha}\;t)]^ { f_{\alpha} + 1} }  \;\;\;\;\;\;\;\;\;\;\;\;\;\;\;\;\;\; \theta_{t} = \dfrac{a_{\theta}\; c_{\theta}\; f_{\theta} \exp(-c_{\theta}\;t)}
{[b_{\theta} + \exp(-c_{\theta}\;t)]^ { f_{\theta} + 1} }$$

Para $t = 1, ..., T+H$ e $d = 1, ..., D$


$$\beta_{d} = \gamma d  \;\;\;\;\;\;\;\;\;\;\;\;\;\;\;\;\;\;\;\;\;\;\;\;\;\;\;\;\;\;\;\;\;\;\;\;\;\;\;\;\;\;\;\;\;\; $$

Distribuições a priori:

$$a_{\alpha} \sim Gama(0.1, 0.1)  \;\;\;\;\;\;\;\;\;\;\;\;\;\;\;\;\;\; a_{\theta} \sim Gama(0.1, 0.1) $$

$$Exp(b_{\alpha}) \sim Normal(0,\sqrt{20}) \;\;\;\;\;\;\;\;\;\;\;\;\;\;\;\;\;\; Exp(b_{\theta}) \sim Normal(0,\sqrt{20})$$

$$c_{\alpha} \sim Gama(2, 9)  \;\;\;\;\;\;\;\;\;\;\;\;\;\;\;\;\;\; c_{\theta} \sim Gama(2, 9) $$

$$f_{\alpha} \sim Gama(0.01, 0.01)  \;\;\;\;\;\;\;\;\;\;\;\;\;\;\;\;\;\; f_{\theta} \sim Gama(0.01, 0.01) $$

$$\gamma \sim Normal(0,100) \;\;\;\;\;\;\;\;\;\;\;\;\;\;\;\;\;\;\;\;\;\;\;\;\;\;\;\;\;\;\;\;\;\;\;\;\;\;\;\;\;\;\;\;\;\;\;\;\;\;\;\; $$

Destaca-se que:

$$\theta_{t} > \sum_{d = 1}^{D} \lambda_{t,d}$$

# Estimativas com estrutura conjunta de atraso na notificação

```{r echo=FALSE}
tags$div(
  class="grid grid-pad",
  
  tags$div(
    style = "width: 50%; min-height: 1px;
    padding-right: 0px; margin: 0px;",
    class="col-",
    plot_N_t_com_chute %>% hc_size(height = 400)
  ),
  
  tags$div(
    style = "width: 50%; min-height: 1px;
    padding-right: 0px; margin: 0px;",
    class="col-",
    plot_lamda_com_chute %>% hc_size(height = 400)
  ),

  tags$div(
    style = "width: 50%; min-height: 1px;
    padding-right: 0px; margin: 0px;margin-bottom: 10px;",
    class="col-",
    tags$h4(style = "font-size:15px; padding: 0px; margin-bottom: 0px;margin-left: 25px;",
            "Valores Reais (Valores Estimados)"),
    HTML(tabela_estimativas_com_chute)
  )

  
)

```

# Comparando quantidades reais e estimadas por atraso na notificação

```{r echo=FALSE}

tags$div(
  class="grid grid-pad",
  
  tags$div(
    style = "width: 33%; min-height: 1px;
    padding-right: 0px; margin: 0px;",
    class="col-",
    formatar_plot_n_lambda_delayi(
      dados_plot = dados_comparacao_lambda_longo %>% filter(delay == "d1"),
      num_delay = 1,
      estimativas_lambda = estimativas_com_chute$lambda,
      hoje = 25) %>% 
      hc_chart(
        zoomBySingleTouch = TRUE,
        zoomType = 'y'
      ) %>%
      hc_yAxis(max = 1500) %>% hc_size(height = 400)
  ),
  
  tags$div(
    style = "width: 33%; min-height: 1px;
    padding-right: 0px; margin: 0px;",
    class="col-",
    formatar_plot_n_lambda_delayi(
      dados_plot = dados_comparacao_lambda_longo %>% filter(delay == "d2"),
      num_delay = 2,
      estimativas_lambda = estimativas_com_chute$lambda,
      hoje = 25) %>% 
      hc_chart(
        zoomBySingleTouch = TRUE,
        zoomType = 'y'
      ) %>%
      hc_yAxis(max = 1500) %>% hc_size(height = 400)
  ),
  
  tags$div(
    style = "width: 33%; min-height: 1px;
    padding-right: 0px; margin: 0px;",
    class="col-",
    formatar_plot_n_lambda_delayi(
      dados_plot = dados_comparacao_lambda_longo %>% filter(delay == "d3"),
      num_delay = 3,
      estimativas_lambda = estimativas_com_chute$lambda,
      hoje = 25)%>% 
      hc_chart(
        zoomBySingleTouch = TRUE,
        zoomType = 'y'
      ) %>%
      hc_yAxis(max = 1500) %>% hc_size(height = 400)
  ),
  tags$div(
    style = "width: 33%; min-height: 1px;
    padding-right: 0px; margin: 0px;",
    class="col-",
    formatar_plot_n_lambda_delayi(
      dados_plot = dados_comparacao_lambda_longo %>% filter(delay == "d4"),
      num_delay = 4,
      estimativas_lambda = estimativas_com_chute$lambda,
      hoje = 25)%>% 
      hc_chart(
        zoomBySingleTouch = TRUE,
        zoomType = 'y'
      ) %>%
      hc_yAxis(max = 1500) %>% hc_size(height = 400)
  ),
  
  tags$div(
    style = "width: 33%; min-height: 1px;
    padding-right: 0px; margin: 0px;",
    class="col-",
    formatar_plot_n_lambda_delayi(
      dados_plot = dados_comparacao_lambda_longo %>% filter(delay == "d5"),
      num_delay = 5,
      estimativas_lambda = estimativas_com_chute$lambda,
      hoje = 25)%>% 
      hc_chart(
        zoomBySingleTouch = TRUE,
        zoomType = 'y'
      ) %>%
      hc_yAxis(max = 1500) %>% hc_size(height = 400)
  ),
  
  tags$div(
    style = "width: 33%; min-height: 1px;
    padding-right: 0px; margin: 0px;",
    class="col-",
    formatar_plot_n_lambda_delayi(
      dados_plot = dados_comparacao_lambda_longo %>% filter(delay == "d6"),
      num_delay = 6,
      estimativas_lambda = estimativas_com_chute$lambda,
      hoje = 25)%>% 
      hc_chart(
        zoomBySingleTouch = TRUE,
        zoomType = 'y'
      ) %>%
      hc_yAxis(max = 1500) %>% hc_size(height = 400)
  ),
  
  tags$div(
    style = "width: 33%; min-height: 1px;
    padding-right: 0px; margin: 0px;",
    class="col-",
    formatar_plot_n_lambda_delayi(
      dados_plot = dados_comparacao_lambda_longo %>% filter(delay == "d7"),
      num_delay = 7,
      estimativas_lambda = estimativas_com_chute$lambda,
      hoje = 25)%>% 
      hc_chart(
        zoomBySingleTouch = TRUE,
        zoomType = 'y'
      ) %>%
      hc_yAxis(max = 1500) %>% hc_size(height = 400)
  ),
  
  tags$div(
    style = "width: 33%; min-height: 1px;
    padding-right: 0px; margin: 0px;",
    class="col-",
    formatar_plot_n_lambda_delayi(
      dados_plot = dados_comparacao_lambda_longo %>% filter(delay == "d8"),
      num_delay = 8,
      estimativas_lambda = estimativas_com_chute$lambda,
      hoje = 25)%>% 
      hc_chart(
        zoomBySingleTouch = TRUE,
        zoomType = 'y'
      ) %>%
      hc_yAxis(max = 1500) %>% hc_size(height = 400)
  ),
  
  tags$div(
    style = "width: 33%; min-height: 1px;
    padding-right: 0px; margin: 0px;",
    class="col-",
    formatar_plot_n_lambda_delayi(
      dados_plot = dados_comparacao_lambda_longo %>% filter(delay == "d9"),
      num_delay = 9,
      estimativas_lambda = estimativas_com_chute$lambda,
      hoje = 25)%>% 
      hc_chart(
        zoomBySingleTouch = TRUE,
        zoomType = 'y'
      ) %>%
      hc_yAxis(max = 1500) %>% hc_size(height = 400)
  ),
  
  tags$div(
    style = "width: 33%; min-height: 1px;
    padding-right: 0px; margin: 0px;",
    class="col-",
    formatar_plot_n_lambda_delayi(
      dados_plot = dados_comparacao_lambda_longo %>% filter(delay == "d10"),
      num_delay = 10,
      estimativas_lambda = estimativas_com_chute$lambda,
      hoje = 25)%>% 
      hc_chart(
        zoomBySingleTouch = TRUE,
        zoomType = 'y'
      ) %>%
      hc_yAxis(max = 1500) %>% hc_size(height = 400)
  )

  
)



```

# Comparação dos modelos com estrutura independente e conjunta de atraso na notificação

```{r echo=FALSE}
tags$div(
  class="grid grid-pad",
  
  tags$div(
    style = "width: 50%; min-height: 1px;
    padding-right: 0px; margin: 0px;",
    class="col-",
    plot_N_t_modelos %>% hc_size(height = 400)
  ),
  tags$div(
    style = "width: 10%; min-height: 1px;
    padding-right: 0px; margin: 0px;",
    class="col-"
  ),
  
  tags$div(
    style = "width: 33%; min-height: 1px;
    padding-right: 0px; margin: 0px;",
    class="col-",
    formatacao_grafico_compara_modelos(
      dados_plot = dados_comparacao_modelos %>%
        filter(delay == "d1"),
      num_delay = 1
    ) %>%
      hc_chart(
        zoomBySingleTouch = TRUE,
        zoomType = 'y'
      ) %>%
      hc_yAxis(max = 1500) %>% hc_size(height = 400)
  ),
  
   tags$div(
    style = "width: 33%; min-height: 1px;
    padding-right: 0px; margin: 0px;",
    class="col-",
    formatacao_grafico_compara_modelos(
      dados_plot = dados_comparacao_modelos %>%
        filter(delay == "d2"),
      num_delay = 2
    ) %>%
      hc_chart(
        zoomBySingleTouch = TRUE,
        zoomType = 'y'
      ) %>%
      hc_yAxis(max = 1500) %>% hc_size(height = 400)
  ),
  
   tags$div(
    style = "width: 33%; min-height: 1px;
    padding-right: 0px; margin: 0px;",
    class="col-",
    formatacao_grafico_compara_modelos(
      dados_plot = dados_comparacao_modelos %>%
        filter(delay == "d3"),
      num_delay = 3
    ) %>%
      hc_chart(
        zoomBySingleTouch = TRUE,
        zoomType = 'y'
      ) %>%
      hc_yAxis(max = 1500) %>% hc_size(height = 400)
  ),
  
   tags$div(
    style = "width: 33%; min-height: 1px;
    padding-right: 0px; margin: 0px;",
    class="col-",
    formatacao_grafico_compara_modelos(
      dados_plot = dados_comparacao_modelos %>%
        filter(delay == "d4"),
      num_delay = 4
    ) %>%
      hc_chart(
        zoomBySingleTouch = TRUE,
        zoomType = 'y'
      ) %>%
      hc_yAxis(max = 1500) %>% hc_size(height = 400)
  ),
  
   tags$div(
    style = "width: 33%; min-height: 1px;
    padding-right: 0px; margin: 0px;",
    class="col-",
    formatacao_grafico_compara_modelos(
      dados_plot = dados_comparacao_modelos %>%
        filter(delay == "d5"),
      num_delay = 5
    ) %>%
      hc_chart(
        zoomBySingleTouch = TRUE,
        zoomType = 'y'
      ) %>%
      hc_yAxis(max = 1500) %>% hc_size(height = 400)
  ),
  
   tags$div(
    style = "width: 33%; min-height: 1px;
    padding-right: 0px; margin: 0px;",
    class="col-",
    formatacao_grafico_compara_modelos(
      dados_plot = dados_comparacao_modelos %>%
        filter(delay == "d6"),
      num_delay = 6
    ) %>%
      hc_chart(
        zoomBySingleTouch = TRUE,
        zoomType = 'y'
      ) %>%
      hc_yAxis(max = 1500) %>% hc_size(height = 400)
  ),
  
   tags$div(
    style = "width: 33%; min-height: 1px;
    padding-right: 0px; margin: 0px;",
    class="col-",
    formatacao_grafico_compara_modelos(
      dados_plot = dados_comparacao_modelos %>%
        filter(delay == "d7"),
      num_delay = 7
    ) %>%
      hc_chart(
        zoomBySingleTouch = TRUE,
        zoomType = 'y'
      ) %>%
      hc_yAxis(max = 1500) %>% hc_size(height = 400)
  ),
  
   tags$div(
    style = "width: 33%; min-height: 1px;
    padding-right: 0px; margin: 0px;",
    class="col-",
    formatacao_grafico_compara_modelos(
      dados_plot = dados_comparacao_modelos %>%
        filter(delay == "d8"),
      num_delay = 8
    ) %>%
      hc_chart(
        zoomBySingleTouch = TRUE,
        zoomType = 'y'
      ) %>%
      hc_yAxis(max = 1500) %>% hc_size(height = 400)
  ),
  
   tags$div(
    style = "width: 33%; min-height: 1px;
    padding-right: 0px; margin: 0px;",
    class="col-",
    formatacao_grafico_compara_modelos(
      dados_plot = dados_comparacao_modelos %>%
        filter(delay == "d9"),
      num_delay = 9
    ) %>%
      hc_chart(
        zoomBySingleTouch = TRUE,
        zoomType = 'y'
      ) %>%
      hc_yAxis(max = 1500) %>% hc_size(height = 400)
  ),
  
   tags$div(
    style = "width: 33%; min-height: 1px;
    padding-right: 0px; margin: 0px;",
    class="col-",
    formatacao_grafico_compara_modelos(
      dados_plot = dados_comparacao_modelos %>%
        filter(delay == "d10"),
      num_delay = 10
    ) %>%
      hc_chart(
        zoomBySingleTouch = TRUE,
        zoomType = 'y'
      ) %>%
      hc_yAxis(max = 1500) %>% hc_size(height = 400)
  )
  

  
)

```


# Erros de estimação e previsão

De acordo com o modelo ajustado devemos avaliar o erro de estimação pata $t = 1,..., T$ e o erro de previsão para $t = T, ..., T+H$. Uma forma de contabilizar esses erros é através das métricas MAE e RMSE.

Mean Absolute Error Estimation (MAE):

$$\frac{\sum_{t = 1}^{T} |\hat{\theta_{t}} - \theta_{t}|}{T}  $$

Root Mean Squared Error Estimation (RMSE):

$$\sqrt{ \frac{\sum_{t = 1}^{T} (\hat{\theta_{t}} - \theta_{t})^2}{T}  }$$

Mean Absolute Error Prevision (MAE):

$$\frac{\sum_{t = T}^{T+H} |\hat{y_{t}} - y_{t}|}{H}  $$

Root Mean Squared Error Prevision (RMSE):

$$\sqrt{ \frac{\sum_{t = T}^{T+H} (\hat{y_{t}} - y_{t})^2}{H}  }$$

O MAE e RMSE medem a magnitude média dos erros em um conjunto de previsões. 

O RMSE dá um peso maior para erros grandes. Além disso, o RMSE sempre será maior ou igual ao MAE e quanto maior a diferença entre eles, maior a variância dos erros individuais nos dados. Se MAE = RMSE, então todos os erros são da mesma magnitude. 

# Erros de estimação e previsão


# Avaliando convergência dos parâmetros

```{r echo=FALSE}

tags$div(
  class="grid grid-pad",
  
  tags$div(
    style = "width: 33%; min-height: 1px;
    padding-right: 0px; margin: 0px;",
    class="col-",
    plot_a_theta %>% hc_size(height = 200),
    plot_a_alpha %>% hc_size(height = 200)
  ),
  tags$div(
    style = "width: 33%; min-height: 1px;
    padding-right: 0px; margin: 0px;",
    class="col-",
    plot_c_theta %>% hc_size(height = 200),
    plot_c_alpha %>% hc_size(height = 200)
  ),
  tags$div(
    style = "width: 33%; min-height: 1px;
    padding-right: 0px; margin: 0px;",
    class="col-",
    plot_f_theta %>% hc_size(height = 200),
    plot_f_alpha %>% hc_size(height = 200)
  )

  
)

```



# Referências

MAE e RMSE:
<https://resources.eumetrain.org/data/4/451/english/msg/ver_cont_var/uos3/uos3_ko1.htm#:~:text=The%20MAE%20is%20a%20linear,weighted%20equally%20in%20the%20average.&text=The%20RMSE%20is%20a%20quadratic,in%20both%20of%20the%20references.>

# 

```{r include=FALSE}

# Gráfico somente para utilizar a função 'hw_grid', 'NÃO REMOVER', necessário para funcionar o código CSS

chart <- 
highchart() %>% 
  hc_add_series(
    data = NULL, 
    type = "column",
    showInLegend = F
  ) %>% 
   hc_yAxis(
    title = list(text = ""), 
    lineColor = "#f7f7f7",
    gridLineColor = "#f4f4f4"
  ) %>% 
   hc_xAxis(
    title = list(text = ""), 
    lineColor = "#f7f7f7",
    gridLineColor = "#f4f4f4"
  )

hw_grid(chart, ncol = 1)

```
